臺灣士林地方法院民事裁定
111年度消債聲免字第4號
聲  請  人  林孝麒（原名：林泳瑢、林建長、林建輝）
代  理  人  廖儀婷律師
上列債務人聲請清算事件，本院裁定如下：
    主  文
債務人林孝麒（原名：林泳瑢、林建長、林建輝）應予免責。
    理  由
一、按法院裁定開始清算程序後，債務人有薪資、執行業務所得
    或其他固定收入，扣除自己及依法應受其扶養者所必要生活
    費用之數額後仍有餘額，而普通債權人之分配總額低於債務
    人聲請清算前二年間，可處分所得扣除自己及依法應受其扶
    養者所必要生活費用之數額者，法院應為不免責之裁定。但
    債務人證明經普通債權人全體同意者，不在此限；債務人因
    第133條之情形，受不免責之裁定確定後，繼續清償達該條
    規定之數額，且各普通債權人受償額均達其應受分配額時，
    得聲請法院裁定免責；消費者債務清理條例（下稱消債條例
    ）第133條、第141條第1項分別定有明文。又法院依消債條
    例第133條規定所為之不免責確定裁定，如已明確認定債務
    人最低清償額度，則其後受理聲請免責事件之法院應盡量採
    與前確定裁定相同標準認定，以符誠信，俾免造成突襲性裁
    判（司法院民事廳101年第2期民事業務研究會〈消費者債務
    清理專題〉第7號消債條例法律問題研審小組意見參照）。再
    本條例中華民國107年11月30日修正之條文施行前，消費者
    依第134條第2款、第4款或第8款規定受不免責裁定者，得於
    修正條文施行之日起2年內，為免責之聲請；復為消債條例
    第156條第3項所明定。其立法理由係略以：「本條例107年1
    1月30日修正條文施行前已經法院依本條例第134條第2款、
    第4款或第8款規定裁定不免責之債務人，雖無再重複進行原
    已終止或終結清算程序之實益，惟為使其仍得重建經濟生活
    ，及避免法律關係久懸不決，無論該裁定是否確定，明定其
    得於修正條文施行之日起2年內，依修正後之規定聲請免責
    。」，可知在上開規定修正前，已獲不免責裁定確定之債務
    人，若其不免責之事由係修正前之消債條例第134條第2款、
    第4款或第8款之規定者，得於修正後2年內再為免責之聲請
    。此係為使債務人在經濟上得以復甦，以保障其生存權。而
    原不免責之確定裁定既已於裁定前調查債務人是否有第133
    條至第135條之全部免責、不免責及裁量免責事由，則確定
    後，為維持該裁定之安定性，於債務人依消債條例第156條
    第3項之規定聲請免責時，法院應受該裁定之羈束，不得再
    斟酌該裁定未予認定之其他不免責事由。
二、本件聲請意旨略以：債務人於99年9月3日經本院99年度消債
    聲字第47號裁定不免責確定；再次聲請免責，雖經本院以10
    9年度消債再聲免第4號裁定不免責確定，惟嗣業已繼續清償
    至該裁定債權表債權人最低應受分配數額，爰再次聲請免責
    等語。
三、經查：
　㈠債務人於97年9月8日依消債條例聲請更生，經本院以97年度
    消債更字第677號裁定自98年2月4日17時起開始更生程序，
    並經本院司法事務官以本院98年度執消債更字第10號更生事
    件進行本件更生程序，然債務人所提更生方案未獲債權人會
    議可決，亦不符合消債條例第64條法院逕以裁定認可更生方
    案之要件，經本院於99年7月5日以99年度消債清字第36號裁
    定不予認可債務人提出之更生方案，並自同年7月9日17時起
    開始清算程序，並同時終止清算程序，嗣經本院於99年9月3
    日以99年度消債聲字第47號認債務人該當消債條例第133條
    及134條第4款事由而裁定不免責。債務人並曾於109年10月7
    日依修正施行後消債條例第156條第3項之規定再為免責之聲
    請，係於修正條文施行日起2年內為聲請，經本院以109年度
    消債再聲免第4號裁定不免責，本件再次聲請免責，程序上
    當屬合法。
　㈡又債務人無消債條例第134條第4款之不免責事由，業經本院1
    09年度消債再聲免第4號裁定認定，合先敘明。
  ㈢債務人得依消債條例第141條第1項予以免責：
  ⒈按法院裁定開始清算程序後，債務人有薪資、執行業務所得
    或其他固定收入，扣除自己及依法應受其扶養者所必要生活
    費用之數額後仍有餘額，而普通債權人之分配總額低於債務
    人聲請清算前二年間，可處分所得扣除自己及依法應受其扶
    養者所必要生活費用之數額者，法院應為不免責之裁定；消
    債條例第133條前段定有明文。又債務人因第133條之情形，
    受不免責之裁定確定後，繼續清償達該條規定之數額，且各
    普通債權人受償額均達其應受分配額時，得聲請法院裁定免
    責；復為消債條例第141條第1項所明定。是若債務人繼續清
    償達第133條所定數額而依第141條規定聲請法院裁定免責時
    ，法院即無裁量餘地，應為免責之裁定（司法院97年第4 期
    民事業務研究會第15號研究意見參照）。
  ⒉經查，本院99年度消債聲字第47號裁定依消債條例第133條規
    定，裁定聲請人不予免責並已確定，則債務人再為免責之聲
    請，僅得依消債條例第141條或142條規定，於清償達一定數
    額，且各普通債權人受償額均須達其應受分配額始得免責。
    查債務人於本院前次裁定開始清算程序後有薪資等固定收入
    ，其聲請清算前2年間可處分所得扣除自身及依法應受其扶
    養者之必要生活費用後之數額為新臺幣21萬3,389元，為本
    院99年度消債聲字第47號裁定所認定，而債務人之全體債權
    人之債權金額、比例經陳報後為附件債權表所示，基此，計
    算債務人「繼續清償至第141條所定各債權人最低應受分配
    額之數額」，亦如附件債權表所示。而債務人於109年度消
    債再聲免第4號裁定前已清償各債權人之金額如附件債權表A
    所示，業經該裁定認定無訛；債務人於109年度消債再聲免
    第4號裁定裁定後，再繼續清償至各債權人之金額如附件債
    權表B所示，並據債務人提出匯款單為憑（見本院卷第34至3
    8頁）。則債務人既已清償至消債條例第141條所定各債權人
    最低應受分配額之數額，依前揭規定，自應予以免責。
四、爰裁定如主文所示。
中　　華　　民　　國　　111 　年　　5 　　月　　6 　　日
                  民事第三庭  法  官  陳菊珍
以上正本係照原本作成。
如對本裁定抗告，應於裁定送達後10日內向本院提出抗告狀，並
繳納抗告費新臺幣1,000 元。
中　　華　　民　　國　　111 　年　　5 　　月　　6 　　日
                              書記官  曹永瑄
附件：債權表A
編號 債權人  債權總額  債權額比例 繼續清償至第141條所定各債權人最低應受分配額之數額 迄至前次免責聲請日109年10月7日止債務人已清償之數額 是否已達最低清償額度 1 中國信託商業銀行股份有限公司 $1,657,658 25.45% $54,306 $65,766 是 2 新光商業銀行股份有限公司 $253,466 3.89% $8,304 $9,911 是 3 遠東國際商業銀行股份有限公司 $1,343,239 20.62% $44,005 $47,586 是 4 永豐商業銀行股份有限公司 $975,975 14.98% $31,973 $34,862 是 5 第一金融資產管理股份有限公司 $389,526 5.98% $12,761 $9,134 否 6 日盛國際商業銀行股份有限公司 $402,109 6.17% $13,173 $15,471 是 7 台灣美國運通國際股份有限公司 $76,031 1.17% $2,491 $1,430 否 8 金陽信資產管理股份有限公司 $196,284 3.01% $6,430 $6,530 是 9 萬榮行銷股份有限公司 $504,771 7.75% $16,537 $22,744 是 10 渣打國際商業銀行股份有限公司 $200,520 3.08% $6,569 $3,649 否 11 台新國際商業銀行股份有限公司 $514,014 7.89% $16,839 $109,000 是  總計 $6,513,593 100.00% $213,389 $326,083  

附件：債權表B
編號 債權人  債權總額  債權額比例 繼續清償至第141條所定各債權人最低應受分配額之數額 迄至本件免責聲請日111年3月7日止債務人已清償之數額 是否已達最低清償額度 1 中國信託商業銀行股份有限公司 $1,657,658 25.45% $54,306 $65,766 是 2 新光商業銀行股份有限公司 $253,466 3.89% $8,304 $9,911 是 3 遠東國際商業銀行股份有限公司 $1,343,239 20.62% $44,005 $47,586 是 4 永豐商業銀行股份有限公司 $975,975 14.98% $31,973 $34,862 是 5 第一金融資產管理股份有限公司 $389,526 5.98% $12,761 $13,061 是 6 日盛國際商業銀行股份有限公司 $402,109 6.17% $13,173 $15,471 是 7 台灣美國運通國際股份有限公司 $76,031 1.17% $2,491 $2,791 是 8 金陽信資產管理股份有限公司 $196,284 3.01% $6,430 $6,530 是 9 萬榮行銷股份有限公司 $504,771 7.75% $16,537 $22,744 是 10 渣打國際商業銀行股份有限公司 $200,520 3.08% $6,569 $6,869 是 11 台新國際商業銀行股份有限公司 $514,014 7.89% $16,839 $109,000 是  總計 $6,513,593 100.00% $213,389 $334,591